臺灣新北地方法院刑事判決
111年度易字第166號
公  訴  人  臺灣新北地方檢察署檢察官
被      告  李久賢


上列被告因妨害名譽等案件，經檢察官提起公訴（110年度偵字
第30825號），本院判決如下：
    主  文
丙○○犯公然侮辱罪，處拘役肆拾日，如易科罰金，以新臺幣壹仟
元折算壹日。
    事  實
一、丙○○於民國110年1月10日0時21分許，先透過電話及通訊軟
    體LINE向不知情之甲○○借得其臉書帳號、密碼，隨即在不詳
    地點，使用不詳設備透過自己向凱擘股份有限公司申請之網
    路服務（IP位置：123.194.60.251），以甲○○之臉書帳號、
    密碼登入臉書網站，再以該帳號暱稱「甲○○」在不特定人或
    多數人得以共見共聞之甲○○之臉書個人網頁，於同日1時25
    分起接續留言「甲○○～你這孬種！」、「甲○○賤人」、「甲○○爛婊子1個」等文字，足以貶損甲○○之人格及社會評價。
二、案經甲○○訴由新北市政府警察局蘆洲分局報告臺灣新北地方
    檢察署檢察官偵查起訴。
    理  由
壹、程序部分：
    按除法律另有規定外，實施刑事訴訟程序之公務員因違背法
    定程序取得之證據，其有無證據能力之認定，應審酌人權保
    障及公共利益之均衡維護；又被告以外之人於審判外之陳述
    ，雖不符合同法第159條之1至第159條之4之規定，但經當事
    人於審判程序同意作為證據，法院審酌該言詞陳述或書面陳
    述作成時之情況，認為適當者，亦得為證據；當事人、代理
    人或辯護人於法院調查證據時，知有第159條第1項不得為證
    據之情形，而未於言詞辯論終結前聲明異議者，視為有前項
    之同意，刑事訴訟法第158條之4、第159條之5分別定有明文
    。本判決下列所引用之各項供述證據，當事人均不爭執各該
    證據之證據能力，且未於本院言詞辯論終結前聲明異議，本
    院審酌此等證據資料取得及製作時之情況，尚無違法不當及
    證明力明顯過低之瑕疵，以之作為證據應屬適當；另本判決
    後述所引之各項非供述證據，無證據證明係實施刑事訴訟程
    序之公務員以不法方式所取得，且亦無證據證明係非真實，
    復均與本件待證事實具有關聯性，是依刑事訴訟法第158條
    之4之反面解釋，當有證據能力；又前開供述與非供述證據
    均經本院於審理期日中合法調查，自得為本案證據使用。
貳、實體部分：
一、訊據被告丙○○矢口否認有何公然侮辱犯行，辯稱：我沒有做
    ，我沒有留言，我不知道是誰留言的；當時我老乙○○跟我住
    在一起，她知道我電腦的密碼，電腦可以直接登入我的LINE
    ，所以我不知道是不是她做的云云。經查：
　㈠臉書帳號暱稱「甲○○」於事實欄所載之時間，在甲○○之臉書
    個人頁面上，留言「甲○○～你這孬種！」、「甲○○賤人」、
    「甲○○爛婊子1個」等文字之事實，業據證人即告訴人甲○○
    於警詢及本院審理時證述在卷（見偵字卷第9至10頁，易字
    卷第77至84頁），並有臉書擷圖1張在卷可稽（見偵字卷第1
    8頁），是此部分事實，堪以認定。
　㈡被告雖以前詞置辯，惟證人甲○○於本院警詢、偵訊及本院審
    理時均證稱：暱稱「甲○○」之臉書帳號是我所有，但留言不
    是我留的，我有把臉書帳號、密碼在110年1月10日0時21分
    許用通訊軟體LINE傳給被告，是被告打電話跟我要，因為我
    認識被告很久，所以我沒有問原因等語（見偵字卷第12頁反
    面、第32頁正反面，易字卷第70至71頁）；復於審理時證稱
    ：後來有朋友將留言「甲○○～你這孬種！」、「甲○○賤人」
    、「甲○○爛婊子1個」等文字之擷圖傳給我，我就在110年1
    月10日1時29分許透過我家的IP位置180.177.8.7登入臉書去
    刪除留言，上開留言不是我貼的等語（見易字卷第74至75頁
    ），證人甲○○與被告為舊識，並無夙怨，其證述並無誣陷被
    告之理；復參以甲○○提出之LINE對話紀錄翻拍照片1張、手
    機登入臉書IP位置翻拍照片2張及凱擘股份有限公司IP申裝
    人相關資料1紙等件（見偵字卷第21、22、33頁），證人甲○○確實於110年1月10日0時21分許，將「甲○○」之臉書帳號、
    密碼以LINE傳給暱稱「久賢」之人；該「甲○○」臉書帳號旋
    於同日0時23分許透過被告申請之網路IP位置：123.194.60.
    251登入，此時間相當密接，嗣後臉書暱稱「甲○○」即在告
    訴人臉書頁面留言上開辱罵文字，該「甲○○」臉書帳號再於
    同日1時29分許透過證人甲○○住處之IP位置180.177.8.7登入
    臉書。綜上事證，且被告於審理時自承；「久賢」確實我的
    LINE帳號等語（見易字卷第94頁），證人甲○○將「甲○○」臉
    書帳號、密碼借給被告，被告隨即使用該「甲○○」臉書帳號
    ，並在告訴人臉書頁面留言上開文字，堪以認定。被告辯稱
    其沒有留言，也不知道是誰留言的云云，為卸責之詞，尚無
    可採。
　㈢證人即被告配偶乙○○於審理時證稱：我知道被告筆電的密碼
    ，但我當時沒有跟被告住在一起等語（見易字卷第85頁、第
    87至88頁）；又證人即告訴人甲○○於警詢時證稱：因為被告
    和老婆（乙○○）分居，找不到他老婆，本案發生前幾天被告
    有來找我叫我幫忙轉話給他老婆，但我沒有回他訊息等語（
    見偵字卷第9頁反面至第10頁）；另本院於109年11月26日時
    才命被告於2年內，不得對證人乙○○實施身體、精神上之不
    法侵害及聯絡騷擾行為，此有本院109年度家護字第2159號
    民事通常保護令在卷可稽（見易字卷第29頁），足認證人乙○○當時與被告不但沒有同住之情形，更積極避免與被告接觸
    ，縱證人乙○○知道被告筆電密碼，證人乙○○亦無可能使用被
    告之筆電，透過被告申辦之網路服務上網，並在告訴人臉書
    頁面為上開留言。被告辯稱當時證人乙○○跟其住在一起，所
    以可能是證人乙○○做的云云，為推諉之詞，亦無可採。
　㈣綜上所述，本案事證明確，被告犯行洵堪認定，應予依法論
    科。
二、論罪科刑：
　㈠按刑法第309條第1項之公然侮辱罪，係指對人謾罵、嘲笑、
    侮蔑，其方法並無限制，不問以文字、言詞、態度、舉動，
    僅須以公然方式為之，而足使他人在精神上、心理上有感受
    難堪或不快之虞，足以減損特定人之聲譽、人格及社會評價
    即足；而「侮辱」係以使人難堪為目的，直接以言語、文字
    、圖畫或動作，表示不屑、輕蔑或攻擊之意思，足以對於個
    人在社會上所保持之人格及地位，達貶損其評價之程度而言
    。又所謂「公然」，祇以不特定人或多數人得以共見共聞時
    ，倘為其他不特定人可以聞見之情形，而其語言之含義，又
    足以減損該特定人之聲譽者，自應成立刑法第309條第1項之
    罪（司法院院解字第1863、2033、2179號解釋意旨可資參照
    ）。查本件被告使用暱稱「甲○○」之臉書帳號，在告訴人臉
    書頁面上留言「甲○○～你這孬種！」、「甲○○賤人」、「甲○○爛婊子1個」等文字辱罵告訴人，屬於多數人得共見共聞之
    狀態所為，已達於「公然」之程度；又被告前開言詞，依一
    般社會通念，係屬對於人格負面評價之謾罵語詞，且該等言
    詞對遭謾罵之告訴人而言，足使其感受到難堪、不快，客觀
    上已足貶抑告訴人之人格及社會評價。
　㈡核被告所為，係犯刑法第309條第1項之公然侮辱罪。被告係
    於密切接近之時間謾罵告訴人，侵害同一法益，各行為之獨
    立性極為薄弱，且係出於損害同一告訴人之目的，依一般社
    會健全觀念，在時間差距上，難以強行分開，應視為數個舉
    動之接續施行，合為包括之一行為予以評價，為接續犯，應
    論以一罪。
　㈢爰審酌被告在不特定多數人得以共見共聞之告訴人臉書頁面
    上張貼上開文字，侮辱告訴人，所為自有非當，且以文字留
    言之方式侮辱告訴人，言論傳遞之人數範圍較廣，其侵害程
    度更深，而被告迄今尚未與告訴人達成和解，兼衡否認犯行
    之犯後態度，於審理時自陳其大學畢業，現從事電子商務，
    月收入約新臺幣4、5萬元、有父母、小孩及家人需要照顧等
    一切情狀，量處如主文所示之刑，並諭知易科罰金之折算標
    準。
三、不另為無罪諭知部分：
    另公訴意旨固認被告於事實欄所示之時、地，尚有於告訴人
    臉書頁面上留言「垃圾～害人家破人亡～還敢PO文」等文字，
    惟被告歷次供述均堅詞否認上情，且依卷內臉書頁面翻拍照
    片，該留言嗣約於110年1月10日凌晨3時9分許張貼，此與前
    揭認定被告所為公然侮辱之時間即同日凌晨1時25分許已有
    時間差距，且證人甲○○於審理時證稱其於同日凌晨1時29分
    許已登入其臉書網頁刪除留言等語（見易字卷第75頁），且
    卷內並無有人透過IP位置：123.194.60.251於同日凌晨3時9
    分許登入「甲○○」臉書之紀錄（見偵字卷第21至22頁），堪
    認公訴意旨認告訴人臉書上「垃圾～害人家破人亡～還敢PO文
    」之留言亦為被告所為，尚有合理懷疑之處；而卷內並無其
    他積極證據，足以佐證此部分留言確實為被告所為，本院自
    不能遽認被告有為此部分公然侮辱犯行。惟公訴意旨認此部
    分與前揭經本院論罪部分，在法律評價上係屬接續犯之一罪
    關係，爰不另為無罪之諭知。
據上論斷，應依刑事訴訟法第299條第1項前段，判決如主文。
本案經檢察官丁○○偵查起訴、檢察官陳漢章、朱曉群到庭執行公
訴。　　
中　　華　　民　　國　　111 　年　　6 　　月　　17　　日
                  刑事第二十庭  法　官  陳宏璋
上列正本證明與原本無異。
如不服本判決，應於判決送達後20日內敘明上訴理由，向本院提
出上訴狀 (應附繕本) ，上訴於臺灣高等法院。其未敘述上訴理
由者，應於上訴期間屆滿後20日內向本院補提理由書「切勿逕送
上級法院」。
                                書記官  許維倫
中　　華　　民　　國　　111 　年　　6 　　月　　27　　日
附錄本案論罪科刑法條：
中華民國刑法第309條
公然侮辱人者，處拘役或9千元以下罰金。
以強暴犯前項之罪者，處1年以下有期徒刑、拘役或1萬5千元以
下罰金。